【裁判字號】    98,交聲,2562
【裁判日期】    990331
【裁判案由】    違反道路交通管理處罰條例聲明異議
【裁判全文】
臺灣桃園地方法院交通事件裁定    98年度交聲字第2562號
原處分機關  交通部公路總局新竹區監理所中壢監理站
異  議  人
即受處分人  甲○○
上列受處分人因違反道路交通管理處罰條例案件，對於原處分機
關中華民國98年9 月11日所為之處分（原處分案號：壢監裁字第
裁53-ZIQ017670、53-ZIQ017305號）聲明異議，本院裁定如下：
    主  文
異議均駁回。
    理  由
一、原處分意旨略以：異議人即受處分人（下稱異議人）甲○○
    所有車號LE-9886 號自用小客車，於民國98年5 月12日下午
    1 時41分許，行經頭城收費站北上第2 車道，為內政部警政
    署國道公路警察局第九警察隊頭城分隊（原舉發機關）逕行
    舉發「行駛高速公路，於駛進收費站繳費時，未依標誌指示
    過站繳費」、「汽車行駛於應繳費之公路不依規定繳費」，
    並填掣公警局交字第53-ZIQ017670、53-ZIQ017305號等2 件
    違規通知單。嗣異議人於應到案期限內之98年8 月13日向原
    處分機關提出陳述，經轉請原舉發機關查證，仍認異議人確
    有上開違規行為，乃依道路交通管理處罰條例第27條第1 項
    、第33條第3 項，違反道路交通管理事件統一裁罰基準及處
    理細則第43條、第44條、第67條之規定，於98年9 月11日填
    掣桃監裁罰字第裁53-ZIQ017670、53-ZIQ017305號等共2 件
    裁決書，分別裁處異議人罰鍰新臺幣600 元、3,000 元等語
    。於法應無不合。
二、聲明異議意旨略以：伊並未於98年5 月12日駕駛上開車輛行
    經頭城收費站北上路段，另舉發照片顏色為黑白，無法舉證
    違規車輛之顏色，又照片中車牌號碼LE-9886 中之「9 」和
    「8」兩個數字係遭變造，爰依法聲明異議云云。
三、按汽車行駛於應繳費之公路、橋樑、隧道或輪渡，不依規定
    繳費者，處汽車所有人或駕駛人新臺幣（下同）3000元以上
    6000元以下罰鍰，並追繳欠費；汽車行駛於高速公路、快速
    公路或設站管制之道路，有其他違反管制規定之行為，處駕
    駛人600 元以上1200元以下罰鍰，道路交通管理處罰條例第
    27條第1 項、第33條第3 項定有明文。再按交通部臺灣區○
    道○○○路局為辦理電子收費申裝及欠費追繳作業，依據「
    公路通行費徵收管理辦法」（以下簡稱本辦法）相關規定訂
    定「交通部臺灣區○道○○○路局電子收費申裝及欠費追繳
    作業注意事項」（以下簡稱注意事項）；依本辦法第15條規
    定，用路人不依規定繳費者，營運單位應依用路人不同之欠
    費行為，依本局（指高速公路局）查明之車籍資料，製發「
    補繳通行費及作業處理費通知單」，追繳通行費並加收作業
    處理費用；用路人應於通知單所列之繳費期限內完成補繳程
    序，逾期未繳納則移送相關警察單位依法處理，注意事項第
    1 條、第13條第1 項、第17條第3 項亦分別定有明文。又「
    行經高速公路收費站未依規定繳費，當可援依道路交通管理
    處罰條例第27條第1 項之規定處罰，並無疑義；另針對行經
    高速公路收費站未依高速公路及快速公路交通管制規則第23
    條規定及相關標誌標線指示行駛過站者，如非電子收費使用
    者行駛電子收費車道或未持用回數票行駛回數票專用道等，
    則依道路交通管理處罰條例第33條第3 項規定處罰，亦已明
    確於違反道路交通管理事件統一裁罰基準表規定備註說明。
    惟汽車行經收費站未依指示車道過站而續有未依規定繳費之
    行為，當另有前揭說明同條例第27條規定處罰之適用」，亦
    經交通部於民國95年9 月21日以交路字第0950009048號函釋
    在案。故行經高速公路收費站未依高速公路及快速公路交通
    管制規則第23條規定及相關標誌標線指示行駛過站者，例如
    ：非電子收費使用者行駛電子收費車道或未持用回數票行駛
    回數票專用道等情形，應依道路交通管理處罰條例第33條第
    3 項之規定，處駕駛人600 元以上1200元以下之罰鍰；若經
    通知補繳而續有未依規定繳費之行為，另有同條例第27條規
    定處罰之適用。
四、經查：
  (一)異議人所有之上開車輛於98年5 月12日下午1 時41分許，行
    經頭城收費站北上第2 車道，因汽車行駛高速公路，於駛進
    收費站繳費時，未依標誌指示過站繳費，經遠通電收股份有
    限公司（下稱遠通公司）將通行費補繳通知單交付郵政機關
    以掛號郵件寄送至異議人之住所，由異議人之哥哥簽收，嗣
    因異議人未於繳費期限內補繳通行費，原舉發機關乃予以製
    單舉發之事實，有舉發通知單、採證照片、交通部臺灣區○
    道○○○路頭城收費站98年9 月2 日高頭稽字第0980002026
    號函各1 份在卷可稽，是異議人所有之上開車輛有於上開時
    、地行經頭城收費站北上第2 車道，有「行駛高速公路，於
    駛進收費站繳費時，未依標誌指示過站繳費」、「汽車行駛
    於應繳費之公路不依規定繳費」之違規，堪以認定。
  (二)又觀之遠通公司提供之採證照片對照異議人提出之上開車輛
    彩色照片後，除車牌號碼完全相同外，無論該車牌之懸掛位
    置、車牌四角固定螺絲所在之相對位置、車廠（TOYOTA）標
    誌、前車燈型式等處，亦完全相同，衡情本件車牌號碼若係
    遭變造，其車牌之懸掛位置、車牌四角固定螺絲所在之相對
    位置、車廠標誌、車燈型式，應無可能均與異議人所有之上
    開車輛均屬相同，是由此足認本件違規車輛確係異議人所有
    之車牌號碼LE-9886 號自用小客車至明。
  (三)至異議人雖以前詞置辯，惟經本院函調本件彩色舉發照片結
    果：「車號LE-9886 於98年5 月12日13時41分車行頭城收費
    站ETC 車道事宜，又該採照系統係車輛車牌辨識為主要功能
    ，影像色彩非系統之紀錄重點」，此有遠通電收股份有限公
    司98年12月24日以總收發字第09801354號函1 份在卷可稽（
    見本院卷第23至25頁），然本件違規車輛確係異議人所有之
    車牌號碼LE-9886 號自用小客車之情，業據本院認定如上，
    縱無彩色採證照片可資比對顏色，亦無礙於本院上開認定，
    尚不得以此據為免罰之依據。是異議人徒以本件採證照片無
    法證明與其所有車輛顏色相符一節置辯，並無可採。
  (四)至異議人雖否認有於上揭時點駕駛上開車輛型經頭城收費站
    ，惟按逕行舉發，應記明車輛牌照號碼、車型等可資辨明之
    資料以汽車所有人為被通知人製單舉發；本條例之處罰，受
    舉發違反道路交通管理事件之受處罰人，認為受舉發之違規
    行為應歸責他人者，應於舉發違反道路交通管理事件通知單
    應到案日期前，檢附相關證據及應歸責人相關證明文件，向
    處罰機關告知應歸責人，處罰機關應即另行通知應歸責人到
    案依法處理。逾期未依規定辦理者，仍依本條例各該違反條
    款規定處罰，道路交通管理處罰條例第7 條之2 第4 項、第
    85條復有明文。準此，於逕行舉發之情形，而無法當場確認
    駕駛人之人別，則員警於記下違規車輛之車牌號碼後，依法
    以該車所有人為對象開立舉發通知單，於法並無違誤，且除
    非車主於收受舉發通知單後，在所載應到案日期前向原處分
    機關舉證證明另有應歸責之駕駛人，否則受處分人即為車輛
    之所有人。經查：車牌號碼LE-9886 號自用小客車之駕駛人
    確有上開違規，已據本院認定如上，而異議人自向原處分機
    關陳述意見迄至向本院聲明異議時，均未表示其所有上開車
    輛曾有遺失之情，雖本件並無積極證據足認係異議人本人違
    規，然異議人始終未能提出證明該車輛於案發時確未借予他
    人使用之確切證據，衡以一般常情，該車輛受異議人之親友
    或他人駛離而違規，亦非毫無可能，是依上開說明及法條規
    定，本件異議人未依上開規定於舉發通知單所載應到案日期
    前，檢附相關證據及應歸責人相關證明文件，向處罰機關告
    知應歸責人，本件依法即應自為受處分人無誤。
  (五)綜上所述，本見異議人所有之LE-9886 號自用小客車確有於
    上揭時地，間，有「行駛高速公路，於駛進收費站繳費時，
    未依標誌指示過站繳費」、「汽車行駛於應繳費之公路不依
    規定繳費」之違規事實，堪予認定。
五、綜上所述，異議人上開所辯俱不可採，是原處分機關依依道
    路交通管理處罰條例第27條第1 項、第33條第3 項，違反道
    路交通管理事件統一裁罰基準及處理細則、違反道路交通管
    理事件統一裁罰基準表所載之裁罰標準之相關規定，分別裁
    處異議人600 元、3,000 元之罰鍰，核無違誤，是本件異議
    為無理由，自應予駁回。
據上論斷，應依道路交通管理處罰條例第87條第2 項、道路交通
案件處理辦法第19條，裁定如主文。
中    華    民    國    99    年    3     月    31    日
                    臺灣桃園地方法院交通法庭
                          法  官  柯姿佐
以上正本證明與原本無異。
如不服本裁定，應於裁定送達後5 日內向本院提出抗告狀。
                          書記官  林舒涵
中    華    民    國    99    年    3     月    31    日

司法院資訊處製作；財團法人民間司法改革基金會備份。
